臺灣高等法院高雄分院刑事判決　　　　　　　　　九十二年度上訴字第二五六號
　　上　訴　人　臺灣屏東地方法院檢察署檢察官
　　被　　　告　丙○○
　　指定辯護人　劉家榮律師
　　被　　　告　乙○○
　　指定辯護人　王梵緒律師
右上訴人因被告等違反毒品危害防制條例案件，不服臺灣屏東地方法院九十一年度訴
字第八三四號中華民國九十二年九月二日第一審判決（起訴案號：臺灣屏東地方法院
檢察署九十一年度偵緝字第一一０號、九十一年度偵字第四九八一號），提起上訴，
本院判決如左：
      主    文
上訴駁回。
      理    由
一、公訴意旨略以：丙○○基於販賣第一級毒品之概括犯意，自民國（下同）九十年
    七月某日起，迄同年十月十六日止，連續以中華電信公司0000000000號、遠傳電
    信公司0000000000號二支行動電話與乙○○所使用之遠傳電信公司0000000000號
    行動電話及吳福昌所使用之市內電話 (000)0000000號，聯絡販賣第一級毒品海
    洛因之事宜，雙方約定之交易價格每次約為新台幣（下同）一千元至三千元不等
    ，交付地點則分別約定在屏東縣議會附近及吳福昌位於屏東市○○路二二○號家
    中。九十年十月十六日十八時許，乙○○明知丙○○所交付之第一級毒品海洛因
    ０．五公克一小包，係丙○○欲賣予吳福昌之毒品，竟受丙○○之託，與丙○○
    基於販賣第一級毒品海洛因之犯意聯絡，於同日十九時許，騎乘機車攜帶上開毒
    品前往吳福昌住處，欲交付予吳福昌，旋為埋伏員警於交付前當場查獲，並扣得
    上開第一級毒品海洛因一小包０．五公克。嗣因乙○○之供述，進而在屏東市勝
    利里新振巷二十七號處查獲丙○○意圖販賣而持有之第一級毒品海洛因十一包（
    合計淨重十六．六二公克）及分裝袋一包、分裝削尖吸管二支、盛裝毒品所用之
    空香菸盒二只、販毒所得四萬一千元及販毒所用插入上開二門號之行動電話二支
    ，因認被告丙○○涉犯毒品危害防制條例第四條第一項之連續販賣第一級毒品海
    洛因罪嫌，被告乙○○則涉犯毒品危害防制條例第四條第一項、第六項之販賣第
    一級毒品海洛因未遂罪嫌。
二、本件公訴人認被告丙○○、乙○○等二人分別涉犯前開之販賣第一級毒品既遂及
    販賣第一級毒品未遂罪嫌，係依憑同案被告乙○○及證人吳福昌、雷勇生、楊烘
    誌之供證，並有通聯記錄可資勾稽比對，復有前開毒品、分裝袋等物品扣案可資
    佐證，為其主要論據。
三、訊據被告丙○○、乙○○等二人均堅決否認有前開販賣第一級毒品之犯行，被告
    丙○○辯稱：我沒有販賣毒品海洛因，在林清華家所查扣的現金是我的，其他的
    東西是許哲的，我到林清華家只有五分鐘警察就來了；我不認識吳福昌這個人
    ，只聽過他的外號；我沒有販賣毒品給乙○○、吳福昌，不知乙○○之前為何講
    我有販賣毒品給他等語。被告乙○○辯稱：吳福昌當天打電話邀約我過去，我去
    找他，行經吳福昌門口前即被警員攔下，之前警察曾經抓過我施用毒品；扣到的
    海洛因是我要施用的，我沒有賣毒品海洛因，我也不是叫胖子，是吳福昌亂說；
    丙○○因欠我錢都沒有還我，我很氣，才在警訊及偵審中說向他購買毒品，我所
    施用之毒品是向「阿三哥」買來的等語。
四、按犯罪事實應依證據認定之，無證據不得認定其犯罪事實，不能證明被告犯罪者
    ，應諭知無罪之判決，刑事訴訟法第一百五十四條第二項、第三百零一條第一項
    分別定有明文。又犯罪事實之認定，應憑真實之證據，倘證據是否真實尚欠明確
    ，自難以擬制推測之方法，為其判斷之基礎。且認定犯罪事實之證據係指足以認
    定被告確有犯罪行為之積極證據資料而言，該項證據自須適合於被告犯罪事實之
    認定，始得採為斷罪資料。故刑事訴訟上之證明資料，無論其為直接或間接證據
    ，均須達於通常一般人均不致有所懷疑，而得確信其為真實之程度，始得據為有
    罪之認定，若關於被告是否犯罪之證明未能達此程度，而有合理懷疑之存在，致
    使無從形成有罪之確信，根據罪證有疑，利於被告之證據法則，即不得據為不利
    被告之認定（最高法院五十三年臺上字第六五六號、二十九年上字第三一０五號
    、七十六年度臺上字第四九八六號及三十二年上字第六七號判例參照）。
五、經查：
  (一)、被告丙○○部分：
    １、同案被告乙○○於警訊時雖供稱：「經警方盤查，我自動從我口袋內起出海
        洛因一小包，該包海洛因是丙○○交代我代送給別人的；因當時騎摩托車經
        過屏東市○○路時碰到丙○○，就叫住我，就交我一包東西，麻煩送到公勇
        路處，因我有順路就代送」等語（見警卷第六頁背面），惟其於檢察官偵查
        中改稱：「（為何身上帶著毒品？）我向丙○○買的，我自己要用的，而剛
        好吳（指吳福昌）打電話給我，要我去他家聊天」（見九十年度偵字第六六
        ０八號卷第九十八頁背面）、「（有無替丙○○送毒品給吳福昌？）沒有」
        （見九十一年度偵緝字第一一０號卷第二十九頁背面）各等語；同案被告乙
        ○○雖於檢察官偵查中、原審及本院審理時曾供稱其施用之海洛因係向被告
        丙○○購買等情，然其於警訊時供稱：「我不清楚被告丙○○有無販毒」等
        語（見九十一年度偵緝字第一一０號卷第二十九頁背面），其於本院審理時
        供稱：丙○○因欠我錢都沒有還我，我很氣，才在警訊及偵審中說向他購買
        毒品，我所施用之毒品是向「阿三哥」買來的等語。同案被告乙○○上開就
        其有無向被告丙○○購買毒品海洛因暨有無代被告丙○○交付毒品給吳福昌
        之情節，先後供述不一致，且出入頗大，其陳述是否真實可採，即非無疑。
        且本件係於同案被告乙○○身上查獲海洛因，其涉有販賣毒品重嫌，為推卸
        責任而供稱被告丙○○販毒，亦非不可能；況當時被告丙○○因涉嫌於八十
        九年四月上旬某日起至同年六月間某日止販賣第一級毒品海洛因，經本院以
        九十年度上訴字第一００一號受理審理中（其連續販賣第一、二級毒品罪，
        經本院分別判處有期徒刑八年、六年，定執行刑為有期徒刑十二年確定），
        有上開判決及其前科資料可參，是被告丙○○辯稱乙○○為推卸責任始稱向
        其購買毒品等情，並非無據；同案被告乙○○所為不利被告丙○○之供述，
        即有瑕疵，尚難認與事實相符，自無法採為認定被告丙○○販賣第一級毒品
        之憑據。
    ２、證人吳福昌於九十年十月十三日警訊時雖供稱：「（你所施用之海洛因是向
        何人購買？何時？何地？價錢？）是向『林偉智』購買的，我不知道他住何
        處，年紀和我差不多，均以電話聯絡，每次均以一千元購買，林偉智名字我
        不確定是否為真實姓名」等語（見九十年度毒偵字第一七四五號影印卷第四
        頁甲面），並未供述其購買毒品之時地及價格數量，亦未指認被告丙○○之
        口卡即係販賣毒品之人；其於九十年十月十六日警訊時供稱：「（你施用的
        毒品是何人取得？）是向綽號『小雲』的女子購買」、「都是『小雲』跟我
        聯絡的，她的年籍住址我都不知道」（見九十年度毒偵字第一七四五號影印
        卷第十一頁甲面）；其於九十年十月十六日在檢察官偵查中供稱：「（扣案
        之海洛因何人的？）我向一位『裕仔』拿的，是『小雲』叫我去拿的，可能
        是她要用的」等語（見九十年度毒偵字第一七四五號影印卷第七頁甲面）；
        其於九十一年三月八日在檢察官偵查中供稱其以其住處電話向「阿忠」購買
        毒品，每次幫「阿忠」送毒品給我的就是那個當天被查的胖子等語（見九十
        年度偵字第六六０八號卷第四十頁甲面），其亦未指證向被告丙○○購買過
        第一級毒品；其於原審審理中亦否認有向被告丙○○購買海洛因之情事（見
        原審卷第六十三頁）；證人吳福昌就其所施用之第一級毒品向何人購得乙節
        ，前後供述不一，其前開於審判外警訊所為不利於被告丙○○之供述，殊難
        執為被告丙○○不利之認定。
    ３、證人雷勇生、楊烘誌雖於檢察官偵查中證稱：「去林清華家時，是被告丙○
        ○應門的，我們出示身份後，他就跑了」等語（見九十年度偵字第六六０八
        號卷第二十九頁甲面）；證人雷勇生於原審審理中證稱：「那天是許哲開
        的門」等語（見原審卷第四十六頁）；證人雷勇生、楊烘誌於本院審理中均
        證稱：「林清華家的外門圍牆很高，我們進去之前就有聽到有人在跑的聲音
        ，進去的時候，就看到林清華躺在那邊，許哲坐在離門邊最近的地方，我
        是根據我們進去的時候，許哲是離門最近，而認許哲開的門」等語，證
        人雷勇生、楊烘誌上開於檢察官偵查中、原審及本院審理中就何人開門乙節
        前後證述即有矛盾；況被告丙○○有吸毒前科，見警追緝為逃避刑責而閃躲
        ，乃屬事理之常；證人雷勇生、楊烘誌上開證詞，亦難執為被告丙○○有販
        賣海洛因犯行之認定。
    ４、前開為警在林清華住處查獲之毒品海洛因、分裝袋等物，據證人許哲於九
        十年十一月十七日警訊時雖供稱：「毒品是被告丙○○的」等語（見警卷第
        十二頁背面）；然證人許哲於同日在檢察官偵查時證稱：「東西是何人的
        我不知道」、「（乙○○、丙○○二人到林清華家時有拿何物？）乙○○有
        拿二包空香煙盒進去放在桌上，丙○○沒帶東西進去」等語（見九十年度偵
        字第六六０八卷第六、七頁），許哲就為警查獲之毒品何人所有乙節，前
        後所述不一致，是否真實可信，亦非無疑。參以當時在場之人尚有林清華、
        許哲等人，其二人均有施用毒品前科，有重大利害關係；且為警查獲毒品
        之處所乃係在林清華住處內，被告丙○○並未居住在該處，此與一般人將價
        值不菲之毒品慎重藏匿於自己居住處所之情相違，尚難以在他人住處查獲之
        毒品等物，認係被告丙○○所有而執為其有販賣海洛因之認定。
    ５、另被告丙○○在檢察官偵查中自承認識乙○○、吳福昌（似為綽號二齒），
        且乙○○於檢察官偵查中供稱：「（你與丙○○常聯絡嗎？）算是蠻常的，
        因他有個小孩常託我帶」等語（見九十年度偵緝字第一一０號卷第十八頁背
        面）；而觀之卷內之通聯記錄，雖可證明被告丙○○有以其0000000000手機
        與乙○○之手機0000000000號及吳福昌住處電話 (000)0000000號多次聯絡
        之紀錄，但無監聽資料可證明上開電話往來係為接洽購買毒品，故上開通聯
        記錄亦難採為認定被告丙○○有販賣海洛因之證據。
  (二)、被告乙○○部分：
    １、按被告之自白，雖為證據之一種，但必與事實相符者為限，若其自白顯有疑
        義，而審理事實之法院，就其職權調查之所得，仍未能證明其自白確與事實
        相符者，自不得據為認定犯罪事實唯一之基礎（最高法院十八年上字第一０
        八七號著有判例）。被告乙○○雖於警訊時自白受丙○○所託而代送海洛因
        予他人（見警卷第六頁背面），惟被告乙○○已於檢察官偵查中、原審及本
        院審理中否認有受丙○○之託而代交付毒品予他人之行為（詳如前開被告乙
        ○○偵審中之供詞），則其上開於警訊所為不利於己之自白仍須佐以相當證
        據證明與事實相符，始得作為認定被告乙○○犯罪之基礎。
    ２、證人吳福昌於九十一年三月八日在檢察官偵查中供稱：其以住處電話向「阿
        忠」購買毒品，「阿忠」每次都會找不同的人來送毒品等語，經檢察官提示
        相片後訊以：「曾有哪些人送過毒品給你」，吳福昌答稱：「都不認識」，
        但隨後經檢察官訊以：「每次幫阿忠送毒品給你的就是當天被查獲的胖子？
        」，吳福昌竟答稱：「是的（指被告乙○○）」等語（見九十年度偵字第六
        六０八號卷第四十頁甲面），其前後所證即有矛盾；況吳福昌於九十一年三
        月二十七日在檢察官偵查中改稱：「（乙○○拿過幾次毒品給你？）只有被
        查獲那次，但他尚未拿給我時就被捉到了」、「我不知道乙○○是否要送毒
        品給我，我是誤認，因為我們同時被警方查獲」等語（見上開偵查卷第六十
        六頁背面、六十七頁甲面），吳福昌上開關於是否向被告乙○○取得毒品海
        洛因乙節，前後供述亦屬不一致，亦有瑕疵，故其上開不利被告乙○○之證
        供，尚難認為與真實相符，自無法採為被告乙○○不利之認定。
    ３、證人楊烘誌警員雖於檢察官偵查中證稱：「當日吳福昌母親檢舉他施用毒品
        ，雷勇生就先去抓吳福昌，並帶回警局訊問，吳福昌說他和乙○○約好要交
        易，我們就去吳福昌家埋伏，看到乙○○出現時即表明身分，乙○○拔腿就
        跑，並將手上海洛因丟在地上」等語（見九十年度偵字第六六０八號卷第九
        十七頁）；其於本院審理中證稱：「我與小隊長在巷子埋伏，看到乙○○騎
        機車來，東張西望，形跡可疑，我就拿出身分證表示身分，他就騎機車逃跑
        ，我就立即抓住他的身體，小隊長也同時抓住他，並控制機車把手，他將手
        上的毒品往地上丟，我就他向說這包東西是你的，並將他帶警局」等語。證
        人雷勇生警員於原審審理時證稱：「當時我們接獲線報，說吳福昌在施用毒
        品，我和楊烘誌才過去，去的時候看見乙○○在巷子裡，因為他有毒品前科
        ，我們認得，且形跡可疑，就上前盤查，我們要跟他拿證件時就看見毒品掉
        出來」等語（見原審卷第四十六頁），於本院審理中證稱：「吳福昌跟我們
        講他有跟人家交易毒品要送來了，那時我跟吳福昌就在偵防車上，我同事就
        在附近埋伏看交易的人有無來，後來看到乙○○騎機車過來，他還未停車，
        就在吳福昌家附近路上，他要停的時候我們同事就把他攔截」等語；證人楊
        烘誌、雷勇生既於被告乙○○騎機車行經吳福昌住處前即加以攔查，顯見證
        人楊烘誌等二人尚未目睹被告乙○○有交付毒品予吳福昌之行為，亦未曾在
        場聽聞吳福昌打電話向被告乙○○洽購毒品之經過；況吳福昌前開不利於被
        告乙○○之供詞，既無法採為不利被告乙○○之認定（已如前述），則警方
        僅以被告乙○○形跡可疑，而予逮捕，殊難執此遽以認定被告乙○○有販賣
        第一級毒品之犯行。
    ４、至被告乙○○身上為警查獲之海洛因一包（淨重０‧一八公克，包裝重０‧
        二六公克），數量甚少；而被告乙○○既染有施用第一級毒品之惡習，有台
        灣高等法院被告全國前案紀錄表附卷可憑（見原審卷第十至十六頁），則上
        開第一級毒品海洛因亦可能係被告乙○○隨身攜帶供己施用，亦不能據此而
        認定被告乙○○有販賣第一級毒品海洛因之情事。
  (三)、綜上所述，證人吳福昌、楊烘誌等人就被告丙○○、乙○○等二人如何販賣海
      洛因之事實，前後證述不一，尚難僅憑該齟齬不一之指述，即遽而認定被告丙
      ○○、乙○○等二人有何販賣第一級毒品海洛因之犯行，公訴人所舉之證據不
      足以證明被告丙○○、乙○○等二人有販賣第一級毒品海洛因之犯行；此外，
      復查無其他確切證據足證被告丙○○、乙○○等二人確有公訴人所指之前開販
      賣第一級毒品之犯行，丙○○、乙○○等二人被訴販賣第一級毒品罪嫌，均屬
      不能證明，依法均應為無罪之諭知。
五、原審因而以不能證明被告丙○○、乙○○等二人犯罪，而為被告丙○○、乙○○
    等二人無罪之諭知。經核原判決並無違誤，檢察官上訴意旨，仍執前詞，謂依憑
    被告乙○○及證人吳福昌、雷勇生、楊烘誌之供證暨通聯記錄，堪信被告丙○○
    、乙○○確有販賣第一級毒品之犯行等語，指摘原判決不當，惟上開檢察官所提
    出之證據，有關人證部分之證言均有瑕疵，已無法使本院獲得確信之心證，而據
    以論處被告等二人之罪刑（詳如前述），本件檢察官上訴為無理由，應予駁回。
據上論結，應依刑事訴訟法第三百六十八條，判決如主文。
本案經檢察官羅建勛到庭執行職務。
中      華      民      國      九十三    年      二    月    二十四    日
                                臺灣高等法院高雄分院刑事第四庭
                                    審判長法官  蕭權閔
                                          法官  陳吉雄
                                          法官  李嘉興
右甲本證明與原本無異。
如不服本判決，應於判決送達後十日內向本院提出上訴狀，其未敘述理由者並應於提
出上訴狀後十日內向本院補提理由書（應附繕本）。
                                        書記官  劉金萍
中      華      民      國      九十三    年      二    月    二十四    日
